【裁判字號】    89,易,3488
【裁判日期】    890919
【裁判案由】    公共危險
【裁判全文】
臺灣高雄地方法院刑事判決                        八十九年度易字第三四八八號
    公  訴  人  臺灣高雄地方法院檢察署檢察官
    被      告  甲○○
右列被告因公共危險案件，經檢察官提起公訴（八十九年度偵字第一二五四一號），
本院判決如左：
    主  文
甲○○因過失以闖越平交道之方法致生火車往來之危險，處有期徒刑貳月，如易科罰
金，以參佰元折算壹日。
    事  實
一、甲○○考以駕駛聯結車為職業，於民國八十九年六月二日上午八時四十五分許，
    駕駛車牌ＸＳ─七二二號營業用曳引車後曳引車號ＶＩ─二一號平板車，沿高雄
    市前鎮區○○○路行駛，行經僅有鐵路平交道停、看、聽之標誌而無柵欄、無閃
    光標誌之第一臨港線中島ＫＯ公里九十公尺處開南木業第四種平交道時，本應注
    意汽車行駛中，駕駛人看到鐵路平交道標誌或標線後，應即將速度減低至時速一
    五公里以下，接近平交道時，鐵路平交道上無看守人員管理或無遮斷器、警鈴、
    閃光號誌之設備者，駕駛人應在軌道外三至六公尺前暫停、看、聽鐵路兩方無火
    車來時，始得通過，以避免發生事故之危險，且當時天候晴朗，路況正常，並無
    不能注意之情事，竟疏未注意上開規定，即貿然闖越平交道，適有羅良瑞駕駛臺
    鐵己一工作班Ｓ二○九貨物火車，由高雄港站開往中島站，行經該處，於見到甲
    ○○所駕駛之聯結車時，因停煞距離不足已煞車不及，致撞及甲○○所駕駛車頭
    停於軌道上之上開曳引車，造成該班火車護欄桿斷裂、連結器拉桿彎曲，該班火
    車停留約一小時十分鐘，交通受阻，致生火車往來之危險。
二、案經內政部警政署鐵路警察局函送台灣高雄地方法院檢察署檢察官偵查起訴。
      理  由
一、訊據被告甲○○固不否認於右揭時地駕車與火車發生碰撞之事實，惟矢口否認有
    何過失以他法致生往來公共危險犯行，於偵查及本院審訊時均辯稱：伊在通過平
    交道之前曾停車，並左右觀看，確定無火車才加油向前行駛，因該處平交道無號
    誌、遮斷器、警鈴，且無人看守，又係轉角，樹木及房子擋住視線，是鐵路局自
    己設施不良，使伊無法看到火車，伊聽到火車鳴笛很大聲，本來還來得及將車倒
    退後，實在是被警笛太大聲嚇到，所以無法移動車輛後退，無過失云云。經查右
    揭犯罪事實，業據證人羅良瑞到庭結證稱：我是鐵路貨車司機..... 我僅開二十
    公里時速，該處平交道屬第四種平交道，僅交通標誌而無柵欄及警鈴，當時火車
    經過路線係貨車專用線，看見被告的車靠近警示線，我一邊停車一邊示警笛，碰
    到該車右邊，該處有很多工廠，發生被告突然闖入平交道線等語屬實，並有道路
    交通事故調查報告表一紙、現場照片八張附卷可稽。參以證人羅良瑞駕駛之火車
    時速僅為二十公里，設若被告確曾在軌道外三至六公尺前，暫停並察看鐵路兩方
    有無火車來，豈會於穿越平交道時，突遭羅良瑞駕駛之火車撞及，是被告上開所
    辯，顯係事後卸責之詞，不足採信。按汽車行駛中，駕駛人看到鐵路平交道標誌
    或標線後，應即將速度減低至時速一五公里以下，接近平交道時，鐵路平交道上
    無看守人員管理或無遮斷器、警鈴、閃光號誌之設備者，駕駛人應在軌道外三至
    六公尺前暫停、看、聽鐵路兩方無火車來時，始得通過，道路交通安全規則第一
    百零四第一項第三款定有明文。被告駕車時本應注意上開規定，且當時係白天，
    天氣晴朗、無障礙物、視距良好，並無不能注意之情事，詎竟疏未注意減速慢行
    ，接近平交道時，亦未在軌道外三至六公尺處，暫停、看、聽鐵路兩方有無火車
    來，即貿然闖越平交道，致發生車禍，使鐵路及平地交通受阻，其有過失甚明。
    且此次車禍導致該班火車受有護欄桿斷裂、連結器拉桿彎曲之損害，該班火車停
    留約一小時十分鐘無法正常通行，因而致生往來之公共危險，與被告之過失行為
    間，具有相當之因果關係。事證明確，所辯不足採，被告罪嫌堪以認定。
二、核被告所為，係犯刑法第一百八十四條第三項因過失以他法致生火車往來之危險
    罪，公訴人認被告為從事業務之人，應成立同條第四項之罪，然本條第四項所稱
    從事業務之人，係指須為與軌道、燈塔、標識或以他法造成火車等公共危險之業
    務有關之工作人員，如軌道、燈塔、標識之管理人員（見褚劍鴻刑法分則釋論）
    ，被告是從事駕駛業務之人，然並非從事軌道管理等業務，自非該條項所稱從事
    業務之人。況被告亦無因其業務過失駕駛行為致人受傷而涉有業務過失傷害罪行
    ，是刑法第二百八十四條第二項所謂之從事業務之人之業務範圍及解釋，於此自
    不得套用，公訴人起訴法條尚有未洽，應予變更。爰審酌被告職業司機，應熟悉
    交通安全相關規則，仍一時大意而觸法，惟念其自身亦受有驚嚇警惕、雙方尚未
    和解、及其犯罪之動機、目的、手段，犯罪時所受之刺激及其品性、生活狀況、
    智識程度、犯罪所生之損害，及犯罪後態度等一切情狀，量處如主文所示之刑，
    並諭知易科罰金之折算標準，以資懲儆。
據上論斷，應依刑事訴訟法第二百九十九條第一項前段、刑法第一百八十四條第三項
、第四十一條、罰金罰鍰提高標準條例第一條前段、第二條，判決如主文。
中    華    民    國    八十九  年      九      月      十九        日
                                  臺灣高雄地方法院刑事第三庭
                                      法  官
右正本證明與原本無異。
如不服本判決，應於判決送達後十日內，向本院提出上訴狀。
                                      書記官
中    華    民    國    八十七    年      □      月        □        日


司法院資訊處製作；財團法人民間司法改革基金會備份。
